【裁判字號】    97,易,4841
【裁判日期】    980204
【裁判案由】    詐欺
【裁判全文】
臺灣臺中地方法院刑事判決              97年度易字第4841號
公  訴  人  臺灣臺中地方法院檢察署檢察官
被      告  乙○○
上列被告因詐欺案件，經檢察官提起公訴（97年度偵緝字第2379
號），被告於準備程序中就被訴事實為有罪之陳述，受命法官於
聽取當事人之意見後，由本院合議庭裁定改由受命法官獨任依簡
式審判程序審理，本院判決如下：
    主    文
乙○○連續意圖為自己不法之所有，以詐術使人將本人之物交付
，處有期徒刑月，如易科罰金，以銀元佰元（即新臺幣玖佰
元）折算壹日。緩刑貳年。
    犯罪事實
一、乙○○明知其已無支付能力，竟基於意圖為自己不法所有之
    概括犯意，自民國89年7月10日起至同年月17日止，連續前
    往甲○○所任職設於臺中市○區○○○路3段16號11樓之2之
    「麗池視聽歌唱中心」唱歌、飲酒消費六次，並向甲○○誆
    稱其係退役之情治人員，使甲○○陷於錯誤，信其有資力付
    費，而允許乙○○以本票支付消費款項，乙○○因此於每次
    消費後均簽立本票付費，前後共簽立六張本票，金額計新臺
    幣（下同）15萬6600元。詎該六張本票屆期均未獲兌現，甲
    ○○因係該店之現場幹部，依該店之規定，主管幹部對於其
    所接待客人之消費款項有擔保及清償酒帳之責任，致甲○○
    須先自行償還前開乙○○所積欠之消費款，並向乙○○追索
    無著後，始知受騙。
二、案經甲○○訴請臺灣臺中地方法院檢察署檢察官偵查起訴。
    理    由
一、上揭犯罪事實業據被告乙○○於本院審理時坦承不諱，核與
    證人即告訴人甲○○所證述之情節相符，並有被告所簽發之
    本票六紙附卷可稽。茲被告於八天中緊密消費六次，金額高
    達15萬6600元，迄97年10月20日被通緝到案歷時已八年有餘
    ，未償還分文，也未對告訴人有任何交代，可信其消費當時
    確有不法所有之意圖。本件事證明確，被告犯行應堪認定。
二、被告行為後，刑法於94年2月2日修正公布，並於95年7月1日
    生效施行，其中刑法第33條第5款修正前規定「罰金：一
    元以上。」，與修正後規定為：「罰金：新臺幣一千元以上
    ，以百元計算之。」不同，比較新舊法結果，以舊法對行為
    人較為有利，修正前刑法第56條關於連續犯之規定，業已
    修正刪除，此刪除雖非犯罪構成要件之變更，但顯已影響行
    為人刑罰之法律效果，自屬法律有變更，而連續犯之形成結
    構，本質上就是各自都得以獨立之犯罪，亦即是數罪之性質
    ，因具備連續關係，而以單一評價之模式來處理，因此，在
    連續犯廢除後，原各自獨立之數個犯行，應回歸數罪併罰之
    規定處理，經比較新、舊法結果，應以被告行為時之法律即
    修正前第56條規定論以連續犯，較有利於被告，修正前刑
    法第41條第1項規定：「犯最重本刑為五年以下有期徒刑以
    下之刑之罪，而受六個月以下有期徒刑或拘役之宣告，因身
    體、教育、職業、家庭之關係或其他正當事由，執行顯有困
    難者，得以一元以上三元以下折算一日，易科罰金」，被告
    行為時之易科罰金折算標準，修正前罰金罰鍰提高標準條例
    第2條前段（現已刪除）規定，就其原定數額提高為一百倍
    折算一日，則本件被告行為時之易科罰金折算標準，應以銀
    元三百元折算一日，經折算為新臺幣後，應以新臺幣九百元
    折算為一日，而修正後規定：「犯最重本刑為五年以下有期
    徒刑以下之刑之罪，而受六個月以下有期徒刑或拘役之宣告
    者，得以新臺幣一千元、二千元或三千元折算一日，易科罰
    金」，比較修正前後之易科罰金折算標準，以修正前之規定
    ，較有利於被告。
三、核被告所為，係犯刑法第339條第1項之詐欺取財罪，被告六
    次犯行，時間緊接，方法相同，觸犯構成要件相同之罪名，
    顯係基於概括犯意為之，應依修正前刑法第56條之規定，論
    以連續犯一罪，並加重其刑。爰審酌被告犯後坦認所為，態
    度良好，已與告訴人達成和解，告訴人表示願意給被告一次
    自新機會等一切情狀，量處如主文所示之刑，並依修正前刑
    法第41條第1項前段規定諭知易科罰金之折算標準。又被告
    行為時間雖係在96年4月24日以前，惟被告係於91年1月28日
    經臺灣臺中地方法院檢察署通緝，迄97年10月20日始被緝獲
    ，依中華民國96年罪犯減刑條例第5條之規定，不得依該條
    例減刑，附此敘明。另被告未曾故意犯罪受有期徒刑以上刑
    之宣告，此有臺灣高等法院被告前案紀錄表在卷可證，經此
    次起訴審判教訓後當知所警惕，信無再犯之虞，本院因認所
    宣告之刑以暫不執行為適當，乃依刑法第74條第1項第1款之
    規定，併予宣告緩刑二年，以啟自新。
據上論斷，應依刑事訴訟法第273條之1第1項、第299條第1項前
段，刑法第2條第1項前段、第339條第1項、（修正前）第56條、
（修正前）第33條第5款、（修正前）第41條第1項前段、74條第
1項第1款，罰金罰鍰提高標準條例第1條前段、修正前罰金罰鍰
提高標準條例第2條，判決如主文。
中    華    民    國    98    年    2     月    4     日
                              法   官  李秋娟
以上正本證明與原本無異。
如不服本判決應於收受送達後10日內向本院提出上訴書狀，並應
敘述具體理由；其未敘述上訴理由者，應於上訴期間屆滿後20日
內向本院補提理由書（均須按他造當事人之人數附繕本）「切勿
逕送上級法院」。
                              書記官   簡芳敏
中    華    民    國    98    年    2     月    4     日
附錄論罪科刑法條
中華民國刑法第339條第1項（普通詐欺罪）
意圖為自己或第三人不法之所有，以詐術使人將本人或第三人之
物交付者，處五年以下有期徒刑、拘役或科或併科一千元以下罰
金。


司法院資訊處製作；財團法人民間司法改革基金會備份。
